臺灣高等法院刑事判決
110年度上訴字第1759號
上  訴  人  
即  被  告  張○舜




指定辯護人  蔡皇其律師(義務辯護)
上列上訴人即被告因家暴殺人未遂等案件，不服臺灣新竹地方法
院109年度訴字第787號，中華民國110年4月27日第一審判決(起
訴案號：臺灣新竹地方檢察署109年度偵字第8582號)，提起上訴
，本院判決如下：
    主  文
原判決除沒收外撤銷。
張○舜犯殺人未遂罪，處有期徒刑捌年。
其他上訴駁回。
    事  實
一、張○舜為郭○杏之配偶，兩人間具有家庭暴力防治法第3條第1
    款所定之家庭成員關係。張○舜前因對郭○杏有家庭暴力行為
    ，經臺灣新竹地方法院於民國109年4月6日以109年度司暫家
    護字第154號民事暫時保護令裁定張○舜不得對郭○杏實施身
    體或精神上之騷擾、脅迫或其他不法侵害之行為；張○舜應
    遠離郭○杏之居所暨工作場所即新竹縣○○鄉○○路00號至少10
    公尺，該暫時保護令內容並由警方於109年4月10日19時30分
    許告知張○舜，張○舜雖對上開保護令提出抗告，經同法院於
    109年6月1日以109年度暫家護抗字第15號民事裁定抗告駁回
    而告確定。詎張○舜明知上揭保護令內容，竟基於違反保護
    令及殺人之犯意，於109年7月27日3時31分許，攜帶其所有
    刀鋒銳利、刀刃長度約25公分之菜刀1把，預藏於褲子右側
    口袋之方式攜帶至新竹縣○○鄉○○路00號，趁機取出上揭菜刀
    ，以右手握持，朝郭○杏左臉至左頸等人體氣管、頸動脈匯
    集之部位附近揮砍，惟經郭○杏以雙手阻擋始未砍及，僅刀
    面左側拍到郭○杏左側肩頸，郭○杏續以雙手抵抗、抓握張○
    舜雙手，張○舜仍持菜刀往郭○杏胸腹部左側之屬人體重要臟
    器所在處接連揮砍2刀，嗣2人一陣纏鬥後，一前一後均跌坐
    在地上，雖在後方之郭○杏以左手握住該菜刀而抵抗，張○舜
    仍以雙手施力將菜刀向下、向側切割郭○杏左大腿、左小腿
    ，致郭○杏受有左胸腹壁大片深度撕裂傷、左大腿大片撕裂
    傷併肌肉斷裂、左小腿大片撕裂傷併肌肉斷裂、左側第四指
    撕裂傷併肌腱斷裂、左側第五指撕裂傷、左側手掌撕裂傷，
    暨左手第四指屈指伸肌肌腱斷裂、左膝撕裂傷併腓神經損傷
    與肌肉斷裂、左大腿撕裂傷併股四頭肌斷裂、左胸撕裂傷等
    傷害（經治療後，郭○杏左小腿腓神經功能尚未恢復，有足
    踝無法上抬垂足之重傷），而違反上揭保護令，嗣2人均側
    倒在地，路旁民眾藍○群見狀趁隙取走前開菜刀，張○舜始罷
    手逃逸，而郭○杏經他人送至仁慈醫院急診室急診方未致死
    亡結果而未遂，員警據報到場處理，郭○杏告知其係遭張○舜
    持刀砍傷，並扣得上揭菜刀1把而查悉上情。
二、案經郭○杏告訴及新竹縣政府警察局新湖分局報告臺灣新竹
    地方檢察署檢察官偵辦。　　　　
    理  由
壹、證據能力：
一、按刑事訴訟法第159條之5規定之傳聞例外，乃基於當事人進
    行主義中之處分主義，藉由當事人等「同意」之此一處分訴
    訟行為與法院之介入審查其適當性要件，將原不得為證據之
    傳聞證據，賦予其證據能力。本乎程序之明確性，其第1項
    「經當事人於審判程序同意作為證據」者，當係指當事人意
    思表示無瑕疵可指之明示同意而言，以別於第2項之當事人
    等「知而不為異議」之默示擬制同意。當事人已明示同意作
    為證據之傳聞證據，並經法院審查其具備適當性之要件者，
    若已就該證據實施調查程序，即無許當事人再行撤回同意之
    理，以維訴訟程序安定性、確實性之要求。此一同意之效力
    ，既因當事人積極行使處分權，並經法院認為適當且無許其
    撤回之情形，即告確定，其於再開辯論不論矣，即令上訴至
    第二審或判決經上級審法院撤銷發回更審，仍不失其效力，
    最高法院99年度台上字第3425號、101年度台上字第6378號
    、110年度台上字第3893號判決意旨可參。本判決下列引用
    之被告以外之人於審判外所為之供述證據，上訴人即被告張
    ○舜及辯護人於原審對證據能力部分均同意有證據能力(見原
    審卷第85至87頁)，本院審酌上開證據資料製作時之情況，
    尚無違法不當及證明力明顯過低之瑕疵，亦認為以之作為證
    據應屬適當，是被告及辯護人在原審同意該等證據資料有證
    據能力，在本院仍屬有效而當受拘束，是本院得採認上開證
    據作為認定事實之依據。　　
二、刑事訴訟法第159條至第159條之5有關傳聞法則之規定，乃
    對於被告以外之人於審判外之言詞或書面陳述之供述證據所
    為規範，至非供述證據之物證，或以科學、機械之方式，對
    於當時狀況所為忠實且正確之紀錄，性質上並非供述證據，
    均無傳聞法則規定之適用。本判決其餘所依憑判斷之非供述
    證據，亦查無有何違反法定程序取得之情形，且各該證據均
    經原審及本院於審判期日，依法進行證據之調查、辯論，被
    告及其辯護人於訴訟上之防禦權，已受保障，依刑事訴訟法
    第158條之4規定反面解釋，認均具證據能力。
貳、認定事實所憑之證據及理由：
一、上開事實欄所載之事實及罪名，被告於本院準備程序時聲稱
    忘記了，但對於原判決所認定殺人未遂罪名坦認不諱(見本
    院卷第125至127頁)，嗣於本院延押訊問、審理期日翻異前
    詞，稱殺人未遂不承認，違反保護令承認等語，又稱：只是
    嚇唬告訴人，不是真要殺她(見本院卷第344、406至407頁)
    ，均否認有何殺人未遂或重傷害犯行，辯以：我沒有要殺告
    訴人的意思，我沒有要揮告訴人頸部，我跟告訴人在地上抱
    著滾來滾去，就造成告訴人的上揭傷勢云云，辯護人則為被
    告利益辯護稱：被告並無殺死告訴人之故意及動機，當天找
    告訴人的目的只是要生活費，且被告揮向告訴人頸部力道不
    大，只是被告與告訴人身高相對位置，高舉剛好是在告訴人
    頸部，被告老邁無力，告訴人力氣亦不大，雙方才會在地上
    纏鬥4分鐘。另就醫院回函稱告訴人如果接受肌腱轉移手術
    ，可以避免垂足，是以本件告訴人是否達機能喪失效用或嚴
    重減損，仍有待斟酌等語，經查：
(一)被告與告訴人為夫妻關係，前因對告訴人有實施暴行，經臺
    灣新竹地方法院核發109年度司暫家護字第154號民事暫時保
    護令後，由警方於109年4月10日19時30分許告知被告，被告
    仍違反上開保護令內容，於109年7月27日3時47分許，攜帶
    扣案菜刀至上開處所傷害告訴人，致告訴人受有上開傷勢之
    事實，為被告所坦認(見原審卷第85、257頁)，核與證人即
    告訴人郭○杏於警詢、偵查中證述（見偵卷第81至85、113至
    118頁）及證人藍○群於警詢中證述(見偵卷第97至99頁）情
    節大致相符，並有扣案之菜刀及臺灣新竹地方法院109年4月
    6日核發之109年度司暫家護字第154號民事暫時保護令(見偵
    卷第19至20頁）、新竹縣政府警察局新湖分局109年4月10日
    19時30分保護令執行紀錄1份(見偵卷第21頁)、新竹縣政府
    警察局新湖分局湖口派出所警員陳育賢於109年7月27日、10
    9年8月9日出具之職務報告(見偵卷第4頁正反面、80頁正反
    面）、新竹縣新湖分局湖口分駐所110報案紀錄單(見偵卷第
    154頁正反面)、新竹縣政府警察局新湖分局109年7月27日扣
    押筆錄、扣押物品目錄表(扣得菜刀1把，見偵卷第13至15頁
    )、案發現場及扣案菜刀照片共14張(見偵卷第26至28頁反面
    、30頁反面)、告訴人傷勢翻拍照片6張(見偵卷第29至30頁
    ）、被告指認現場監視器影像翻拍照片3張之持刀男子為其
    本人(見偵卷第24至25頁反面)、現場監視器影像翻拍照片18
    張(見偵卷第31至35頁)、告訴人指認現場監視器影像翻拍照
    片、案發現場照片及扣案菜刀照片共13張（見偵卷第86至90
    頁反面）、林口長庚醫院(全名長庚醫療財團法人林口長庚
    紀念醫院)於109年7月31日出具之告訴人診斷證明書1份(見
    偵卷第135頁)、仁慈醫院(全名天主教仁慈醫療財團法人仁
    慈醫院)109年7月27日出具之告訴人乙種診斷證明書1份(見
    偵卷第18頁)、仁慈醫院109年8月31日(109)仁醫事病字第49
    2號函及附件告訴人病歷紀錄1份(見偵卷第139至152頁)、林
    口長庚醫院109年10月12日長庚院林字第1090951117號函1紙
    (見原審卷第73頁)、林口長庚醫院109年11月19日診斷證明
    書1份(見原審卷第113頁)、仁慈醫院檢驗報告黏貼單上告訴
    人傷勢及說明照片4張(見原審卷第115頁)、祐嘉復健科骨科
    診所說明及所附告訴人病歷表1份（見原審卷第131至157頁)
    、林口長庚醫院110年3月26日長庚院林字第1091251374號函
    1份(見原審卷第231、232頁)等在卷可稽，是此部分之事實
    首堪認定，足認被告有違反保護令之犯行，復參酌告訴人於
    警詢及偵訊時證稱：被告先持菜刀朝其左側頸部砍，經告訴
    人以手抵擋而未砍中(見偵卷第82、114頁)，可見被告持菜
    刀先往告訴人頸部揮砍未果後，又揮砍告訴人左側胸腹2刀
    ，被告與告訴人均倒地後，被告復持菜刀向下、向側切割告
    訴人左大腿、左小腿，可見被告對告訴人左頸部、左胸部揮
    砍之舉動，在客觀上有使告訴人喪命之高度危險，堪認被告
    已達殺人行為之著手實行階段。
(二)被告及其辯護人雖以上揭情詞置辯，稱被告並無殺人之犯意
    ，惟行為人行為時主觀上之意念、目的、動機，旁人無可直
    接獲知，是法院判斷行為人主觀上之意圖、犯意時，除依行
    為人供述外，自應就所有調查之證據資料，以全部卷證據客
    觀上所呈現之情狀，本於一般人之經驗法則與論理方法，加
    以綜合研求，以為心證之基礎，藉以判斷，查：
１、證人即告訴人郭○杏於警詢、偵查中業已證稱：我當時在上址
    拉開鐵門準備營業之際，被告往我走來，要求我煎蘿蔔糕給
    他吃，我因為尚未開始營業而拒絕，隨後我走向煎台時，被
    告突然從右後側腰際，以右手抽出菜刀往我頸部揮砍，我雙
    手徒手擋下，被告又持刀往我左側腹部砍了多刀，砍到靠近
    心臟處，我極力反抗抓著被告持刀之右手，扭打到門口時拉
    著被告倒下，坐臥地上時，被告又砍我左大腿、左小腿，當
    時被告往我腿部越砍越深，如果我沒阻擋，被告會將我左腿
    砍斷，我認為被告皆朝我致命部位攻擊，第一刀就朝我左側
    頸部砍，我認為被告就是要砍死我等情明確(見偵卷第81至8
    5、113至118頁），證人即目擊被告行兇之藍○群於警詢時亦
    證稱：當時我在上址對面郵局門口坐著，見被告原本在上址
    右側，上址店門打開後，被告即入內，突然便靠近告訴人身
    後，趁告訴人轉身時，從褲子口袋拿出一把刀往告訴人身上
    砍，告訴人伸手抵擋、呼救，我聽聞後便扔擲石頭阻止，被
    告仍不停止，於是我就撿起掃把敲打被告持刀之右手，喝令
    被告停手以及撥開菜刀等語（見偵字卷第97至99頁），足認
    被告當時主觀上確欲致告訴人於死地，僅因目擊之藍○群介
    入阻止及告訴人奮力反抗始倖免於難，被告主觀上具有殺人
    之犯意甚明。
２、經原審勘驗現場監視器影像檔案光碟1片(置於偵字卷後附存
    放袋內)，結果如附件所示(畫面顯示時間與實際案發時間有
    誤差)，有原審109年11月11日勘驗筆錄1份(見原審卷第90至
    95頁)、現場監視器影像翻拍照片18張(見偵卷第31至35頁)
    在卷可稽，而勘驗㈠檔案名稱：1_03_R_000000000000.avi之
    勘驗筆錄載有「被告持該菜刀以刀面左側往被害人左側肩頸
    方向拍1下，被害人以右手抓住被告左手…，被告復持右手之
    菜刀持續朝被害人胸腹部方向揮去2次而砍中被害人」(見原
    審卷第91頁)，及勘驗㈡1_02_R_000000000000.avi之勘驗筆
    錄記載「被告右手持菜刀以刀面左側往被害人胸腹部方向揮
    去並往下滑，可見被害人左腹部處之上衣破損且有銳器傷」
    、「被害人高舉雙手阻擋被告，被告亦以左手拉住被害人前
    衣領，被告再以右手持菜刀以刀面左側往被害人胸腹部方向
    揮去，被害人左手抓住被告右手持刀之刀柄、刀跟處，地面
    出現點點血跡，其間被告與被害人往監視器畫面中間上方移
    動，被害人左手仍然抓住被告右手刀柄、刀跟處，血液持續
    往下滴落」等情（見原審卷第92頁），可佐證告訴人、證人
    藍○群上開證述屬實，亦可認定本案發生過程係被告單方面
    持菜刀攻擊告訴人，且被告先突然持菜刀往告訴人左肩頸處
    揮砍，然因告訴人驚覺，而以手抵擋方未砍中，被告第一擊
    未砍中仍不罷手，於告訴人抵抗、抓握被告雙手時，被告仍
    乘機揮砍告訴人胸腹部左側2刀，使告訴人受有左胸腹壁大
    片深度撕裂傷、左胸撕裂傷，被告至此仍不罷休，與告訴人
    跌坐在地後，仍以雙手施力將菜刀向下、向側切割告訴人左
    大腿、左小腿，使告訴人左大腿大片撕裂傷併肌肉斷裂、左
    小腿大片撕裂傷併肌肉斷裂、左膝撕裂傷併腓神經損傷與肌
    肉斷裂、左大腿撕裂傷併股四頭肌斷裂，過程更長達4分鐘
    之久之事實(其餘詳附件勘驗結果，暨原審勘驗筆錄所載，
    見原審卷第90至95頁)，而被告所持之菜刀，刀刃長達約25
    公分、刀鋒銳利，有扣案菜刀照片2張(見偵卷第30頁反面）
    可參，告訴人左小腿、左大腿、左胸腹側所受之傷口極深，
    長度更分別達左小腿25公分、左大腿20公分、左胸腹側40公
    分，復有仁慈醫院檢驗報告黏貼單所示告訴人之傷勢及說明
    照片4張（見原審卷第115頁所示，可見告訴人手部有抵擋傷
    ）可稽，足認被告用力之猛、之久及菜刀之鋒利，而人體頸
    部為人體氣管、頸動脈匯集部位，而左側胸腹內有重要臟器
    及主要動脈，左大腿內亦有主要動脈，均為人體要害部位，
    倘近距離受鋒利刀刃之攻擊，極易傷及氣管、心臟、肺部或
    其他重要器官或血管，導致器官生理機能嚴重受損及大量出
    血造成死亡結果，凡此無須受有高深教育方可獲知，為一般
    智識、常識之人均能知曉之事，被告為具有一般智識、常識
    程度之成年人，主觀上自然知悉上情，仍決意為上開行為，
    應認其行為時主觀上有殺人之犯意無訛，可見被告於本院準
    備程序時坦承原審所認定之殺人未遂罪名，其任意性自白與
    卷內事證相符，堪採為認定之依據。
３、又依如附件所示之現場監視器影像檔案光碟勘驗結果可知，
    被告是故意持菜刀揮向告訴人之左頸部，並故意持刀揮砍告
    訴人胸腹部，並持刀刃向下用力切割告訴人左大、小腿甚深
    ，被告辯稱無殺人犯意云云，及辯護人辯護稱被告無殺人動
    機而無殺人犯意等情，尚不足採。
(三)參見嘉祐復健科骨科診所於109年12月7日出具說明暨所附告
    訴人病歷表明載「告訴人⒈左第4指肌腱修補術後、左股四頭
    肌修補術後、左腓神經移植術後，目前：右第4指攣縮、左
    膝攣縮、左垂足，影響右手活動、左下肢步行，易不靈活及
    跌倒。⒉…。⒊如果超過3個月仍有障礙，未來完全恢復的機率
    很低」等語，另據林口長庚醫院110年3月26日長庚院林字第
    1091251374號函載有「…依其110年3月23日最近一次回診情
    形研判，郭君左小腿腓神經功能尚未恢復，有足踝無法上抬
    垂足之情形，需使用副木維持足踝姿勢，有易絆倒之風險；
    因郭君年紀年長，較難評估神經後續恢復情形，若神經功能
    未恢復，建議可接受肌腱轉移手術以避免垂足，惟此手術仍
    無法使郭君足踝恢復一般人正常之狀態」等語(見原審卷第1
    31至157、231至232頁)在卷可參，可憑認告訴人目前仍有左
    垂足之情形，即使經過肌腱轉移手術，仍無法使足踝恢復至
    一般正常人之狀態灼明。　　
二、綜上所述，被告所辯均不可採，本件事證已臻明確，應依法
    論罪科刑。
參、適用法律說明
一、核被告所為，係犯刑法第271條第2項、第1項殺人未遂罪及
    家庭暴力防治法第61條第1款、第4款違反保護令罪；被告揮
    砍告訴人左肩頸、左胸腹、切割告訴人左腿之行為，是於密
    切接近之時、地，基於單一目的持續為之，依一般社會通念
    ，應評價為一整體之接續行為。被告以一行為同時觸犯上開
    2罪名，為想像競合犯，應從一重論以殺人未遂罪。又被告
    與告訴人為夫妻，具有家庭暴力防治法第3條第1款所定之家
    庭成員關係。是被告本件所為犯行屬家庭暴力防治法第2條
    第2款之家庭暴力罪，惟因家庭暴力防治法對於家庭暴力罪
    並無科處刑罰之規定，僅依前述殺人未遂罪予以論罪科刑。
    又本件被告主觀上具殺人之犯意，且著手於殺人行為之實行
    而不遂，認定如前，公訴意旨認被告僅涉犯刑法第278條第1
    項重傷害罪部分，尚有未合，惟因兩者基本社會事實同一，
    並經法院當庭告知被告變更後之罪名，爰依法變更起訴法條
    。
二、刑之減輕事由：
(一)被告已著手於殺人行為之實行而不遂，依刑法第25條第2項
    規定減輕其刑。
(二)被告雖辯稱本件構成自首云云（見原審聲羈卷第12頁），被
    告於本院亦為相同之主張，然本件案發後，警員陳育賢於當
    日3時37分許經勤務指揮中心轉報而至仁慈醫院急診室訪詢
    告訴人時，告訴人即向警員陳育賢告知案發經過及行兇之人
    為其配偶即被告身分，是被告於當日6時20分許主動到派出
    所投案前，警員陳育賢已發覺本件犯罪事實與犯罪之人，有
    新竹縣新湖分局湖口分駐所110報案紀錄單1份（見偵卷第15
    4頁正反面）及新竹縣政府警察局新湖分局湖口派出所警員
    陳育賢109年9月17日出具之職務報告1紙（見偵卷第153頁）
    可佐，故被告主動投案乙節並不符合自首之要件，而無刑法
    第62條前段之適用，又被告於本院準備程序及審理中均主張
    告訴人與某派出所員警有不軌，且告訴人與女兒勾結賣掉其
    祖產，本件應有刑法第59條之適用云云，查：被告於另案民
    事通常保護令事件中，經法院囑託鑑定時，被告聲稱因不動
    產處分及婚姻忠誠等議題才於該事件中使用暴力等節，有臺
    灣新竹地方法院104年度家護字第383號民事通常保護令在卷
    可查(見本院卷第235至238頁)，可見因懷疑告訴人之婚姻忠
    誠度及擅自處分被告祖產等事，為被告本件犯行之動機，此
    亦為被告於本院所主張，惟被告為成年人遇事，應以理性並
    循法律途徑處理，然被告動輒對告訴人暴力相向，有卷內家
    庭暴力通報表多件及臺灣新竹地方法院民事通常保護令案文
    書多份在卷可參(見偵卷第38至48頁，本院卷第235至281頁)
    ，殊無可堪憫恕之處，被告此部分主張顯無足取。
三、原判決除沒收外撤銷之理由：　　
(一)原判決認被告有其事實欄所載之罪予以科刑判決，固非無見
    ，惟按刑法第57條第10款所稱犯罪後之態度，本屬主觀事項
    ，包括行為人犯罪後，有無悔悟等情形；犯後態度如何，尤
    足以測知其人刑罰適應性之强弱。被告在緘默權保障下所為
    之任意陳述，而坦承犯行，不惟可節省訴訟勞費，使明案速
    判，更屬其人格更生之表徵，自可予以科刑上減輕之審酌（
    最高法院109年度台上字第3084號判決意旨）。查被告於警
    詢、偵訊及原審審理中均否認有殺人犯意，僅承認犯普通傷
    害、違反保護令罪，然被告於本院準備程序時，雖對其持刀
    砍殺告訴人之具體情節，稱「我忘記了」，然訊以對原審認
    定殺人未遂，對罪名是否爭執時，被告稱「承認」等語（見
    本院卷第126至127頁），被告於本院任意性之自白與事證相
    符，自堪採為認定事實之依據，雖被告嗣後於本院延押訊問
    及本院審理時翻異前詞，然上情對被告已坦認殺人未遂罪名
    之事實，並不生影響，堪認被告犯罪後於本院準備程序已認
    罪，願意接受法律之制裁，法院自可予以科刑上減輕之考量
    ，原審未及審酌被告於本院準備程序認罪之犯後態度有正面
    改變之情形，所裁量之刑即有未洽，被告上訴本院雖否認犯
    罪、甚至認罪後又翻異前詞，辯稱僅犯普通傷害、違反保護
    令罪，然其本院準備程序之任意性自白與卷內事證相符，被
    告上開否認犯罪，已失依據，準此，被告否認殺人未遂之上
    訴意旨雖無理由，然原判決既有上開瑕疵可指，應由本院將
    原判決予以撤銷改判。 
(二)爰以行為人之責任為基礎，審酌：
１、被告就本件犯行之動機、目的、所受刺激，雖供稱係因子女
    未給生活費沒錢吃飯，身上僅剩新臺幣（下同）20元，而向
    告訴人討取金錢、要求煎蘿蔔糕未果等情，然自證人即被告
    之子女張○雯、張○翔、張○棋於偵查中之證述時有按月給付
    被告生活費等情（見偵卷第113、114頁），並參照被告郵局
    帳戶於108年6月1日至109年9月29日之客戶歷史交易清單1份
    （見原審卷第63至67頁），可知被告每月均有相當之資金來
    源，案發時被告郵局帳戶內亦尚有新臺幣(下同)8,221元，
    足認被告尚有可供花費，有可維持日常所需之金錢，且告訴
    人亦證稱被告動手前，並未向其索取金錢等情，可證被告聲
    稱向告訴人索討金錢未果而犯本案云云，為不可採，至於被
    告本件犯案之動機，應如其於本院準備程序所述，係懷疑告
    訴人之婚姻忠誠及處分其祖產之情事等節，已如前述。
２、被告與告訴人為夫妻關係，被告遇事不思理性溝通，率以非
    法暴力手段處置，且有多次違反家庭暴力防治法之前科紀錄
    ，有本院被告前案紀錄表及臺灣新竹地方法院多件民事保護
    令事件在卷可查，其於本案之前多次持刀威脅告訴人，而於
    109年3月6日、105年9月10日、105年6月30日、104年12月13
    日、104年10月28日、104年10月16日均因有家庭暴力行為，
    而經通報新竹縣家庭暴力暨性侵害防治中心，其中109年3月
    6日持拐杖攻擊告訴人、105年9月10日持刀在上址內揮舞、1
    05年6月30日持刀至上址、104年10月28日持刀追砍告訴人，
    均有家庭暴力通報表9份在卷可參(見偵卷第39至41、43至48
    頁），又經臺灣新竹地方法院核發前開暫時保護令後，仍無
    視法院禁令，反變本加厲犯下本案，持銳利之菜刀砍、割告
    訴人身體多處部位，雖遇目擊證人阻止仍不放棄，造成告訴
    人上開嚴重傷勢，告訴人雖經治療，然左小腿腓神經功能尚
    未恢復，有足踝無法上抬垂足之情形，使告訴人身體、心理
    均蒙受劇烈痛苦，犯罪所生之損害鉅大。
３、被告犯後雖尚坦認傷害、違反保護令等行為，然於警詢、偵
    查時多次供稱不知告訴人傷勢如何造成，甚至於原審當庭勘
    驗案發現場監視器影像內容，被告就案發經過再次觀看後，
    仍供稱「我就是給她抱著，滾來滾去，怎麼傷的我也不曉得
    」（見原審卷第258頁），並以陳述狀指摘告訴人未善盡夫
    妻婚姻義務，並陳稱自身瘦小遭告訴人抱住倒地，才誤傷告
    訴人云云（見原審字卷第269至273頁），顯見被告犯後並未
    真誠反省自身過錯。惟查，被告於本院準備程序，對具體砍
    傷告訴人之情節仍聲稱「我忘記了」，但已坦承殺人未遂之
    罪名，顯然已有悔悟之心，願意對其犯之罪行負責，雖後又
    否認有殺人未遂之犯罪，然此並不影響其曾經認罪之事實，
    本院認被告犯罪後之態度已有正面改變，已有悔悟而願意承
    擔罪責之態度。
４、綜上，兼衡告訴人於原審準備及審理時到庭陳稱「不能原諒
    被告」，並考量被告小學畢業之智識程度(見偵卷第10頁)、
    有違反保護令罪、妨害自由被判處拘役之素行狀況、領有障
    礙等級中度之身心障礙證明、年紀老邁(現年73歲)等一切情
    狀，量處如主文第二項所示之刑。
四、沒收上訴駁回之說明：
　　本件扣案之菜刀1把，為被告所有供本件犯罪所用之物，應
    依刑法第38條第2項前段之規定宣告沒收。原審調查後為上
    開認定，並諭知沒收合於法律規定，應予維持，此部分上訴
    駁回。
據上論斷，應依刑事訴訟法第369條第1項前段、第368條、第364
條、第299條第1項前段、第300條，刑法第11條前段、第271條第
2項、第1項，家庭暴力防治法第61條第1款、第4款，判決如主文
。
本案經檢察官邱志平提起公訴，經檢察官孟玉梅到庭執行職務。
中　　華　　民　　國　　110 　年　　8 　　月　　31　　日
                  刑事第二十一庭審判長法　官  黃惠敏
                                      法　官  柯姿佐
                                      法　官  章曉文
以上正本證明與原本無異。
如不服本判決，應於收受送達後20日內向本院提出上訴書狀，其
未敘述上訴之理由者並得於提起上訴後20日內向本院補提理由書
（均須按他造當事人之人數附繕本）「切勿逕送上級法院」。
                                      書記官  吳錫欽
中　　華　　民　　國　　110 　年　　8 　　月　　31　　日
附錄：本案論罪科刑法條全文　　　　　　　　　　　　　　　
刑法第271條
殺人者，處死刑、無期徒刑或10年以上有期徒刑。
前項之未遂犯罰之。
預備犯第1項之罪者，處2年以下有期徒刑。

家庭暴力防治法第61條
違反法院依第14條第1 項、第16條第3 項所為之下列裁定者，為
本法所稱違反保護令罪，處3 年以下有期徒刑、拘役或科或併科
新臺幣10萬元以下罰金：
一、禁止實施家庭暴力。
二、禁止騷擾、接觸、跟蹤、通話、通信或其他非必要之聯絡行
    為。
三、遷出住居所。
四、遠離住居所、工作場所、學校或其他特定場所。
五、完成加害人處遇計畫。
　
本院110年度上訴字第1759號判決附件
編號 勘驗標的及內容    一 勘驗物品：現場監視器影像檔案光碟1片(置於偵字卷後附存放袋內)。    二 影像內之人物特徵： １被告張○舜自承畫面中戴安全帽及口罩且身穿淺色短袖上衣之男子為其本人（見偵字卷第24至25頁反面），以下以「被告」稱之。 ２告訴人郭○杏供稱畫面中身著藍色短袖上衣且腳踩紅色拖鞋之女子為其本人（見偵字卷第86至90頁反面），以下以「被害人」稱之。 ３證人藍○群供稱畫面中持掃把柄之男子為其本人（見偵字卷第97頁反面至98頁），以下以「證人」稱之。    三 勘驗結果     (一)檔案名稱：1_03_R_000000000000.avi     １影像顯示（畫面右上方）   起始時間為0000-00-00 00：07：54，時間軸總長7分 　10秒。 ２畫面內容： ①時間軸00：00：42（0000-00-00.04：08：36）   至00：00：54（0000-00-00.04：08：48） 　被告從監視器畫面中間上方走進監視器畫面，與被害人同時站立在監視器畫面中間上方，被告並側身面向被害人，嗣被害人轉身從監視器畫面中間上方往監視器畫面右上方之煎台方向走去。 ②時間軸00：00：54（0000-00-00.04：08：49）至00：01：27（0000-00-00.04：09：21） 　被告自衣褲右側取出一長型物品並以右手持之而從監視器畫面中間上方往被害人方向走去，旋被告舉起右手之上開物品朝向被害人致包裹該長型物品之外包裝掉落，而可見該物品為菜刀，被害人舉起雙手阻擋，被告持該菜刀以刀面左側往被害人左側肩頸方向拍1下，被害人以右手抓住被告左手、被害人左手則舉高欲抓取、阻擋被告右手，其間雙方持續往監視器畫面中間方向移動，被告復持右手上之菜刀朝被害人胸腹部方向揮去2次而砍中被害人（第1次00：01：01，第2次00：01：03)，雙方持續於監視器畫面中間上方拉扯。 ③時間軸00：01：27（0000-00-0000：09：21）被告與被害人均離開監視器畫面。     (二)檔案名稱：1_02_R_000000000000.avi     １、影像顯示（畫面右上方）     起始時間為0000-00-00 00：07：56，     時間軸總長7分24秒。 ２、畫面內容： ①時間軸00：00：39（0000-00-00.04：08：35）至00：00：48（0000-00-00.04：08：44） 　被害人從監視器畫面中間往監視器畫面左上方走去，被告亦走進監視器畫面左上方（畫面僅膝蓋以下），只見被害人口中念念有詞。 ②時間軸00：00：49（0000-00-00.04：08：45）至00：00：54（0000-00-00.04：08：50） 　被害人轉身往監視器畫面右下方走去，而被告則從監視器畫面中間上方進入畫面，其右手持一長型尖銳物品往監視器畫面右下方被害人方向走去。 ③時間軸00：00：55（0000-00-00.04：08：51）至00：00：58（0000-00-00.04：08：54） 　被告與被害人於監視器畫面右下角拉扯，被害人面露驚恐。 ④時間軸00：00：58（0000-00-00.04：08：54）至00：01：01（0000-00-00.04：08：57） 　被告右手持菜刀以刀面左側往被害人胸腹部方向揮去並往下滑，可見被害人左腹部處之上衣破損且有銳器傷。 ⑤時間軸00：01：02（0000-00-00.04：08：58）至00：01：12（0000-00-00.04：09：08） 　被害人高舉雙手阻擋被告，被告亦以左手拉住被害人前衣領，被告再以右手持菜刀以刀面左側往被害人胸腹部方向揮去，被害人左手抓住被告右手持刀之刀柄、刀跟處，地面出現點點血跡，其間被告與被害人往監視器畫面中間上方移動，被害人左手仍然抓住被告右手刀柄、刀跟處，血液持續往下滴落。 ⑥時間軸00：01：13（0000-00-00.04：09：09）被告與被害人從監視器畫面中間上方離開監視器畫面。     (三)檔案名稱：1_01_R_000000000000.avi     １、影像顯示（畫面右上方） 　　起始時間為0000-00-00 00：08：00，時間軸總長7分6秒。 ２、畫面內容： ①時間軸00：00：29（0000-00-00.04：08：29）至00：00：36（0000-00-00.04：08：36） 　被告從監視器畫面中間上方偏左走進監視器畫面，雙手背於身體後方，被害人見之以右手向被告搖搖手，2人往監視器畫面右下方走去而離開監視器畫面。 ②時間軸00：01：09（0000-00-00.04：09：09）至00：01：59（0000-00-00.04：10：00） 　被告與被害人從監視器畫面右下角進入畫面，2人於監視器畫面中拉扯，被害人自後以右手拉住被告右後衣領，左手則抓住被告雙手持刀處，2人於畫面中持續推擠，被告以左手欲掰開、掙脫被害人之左手，且彎腰作勢咬被害人左手處，雙方握住刀柄處轉圈僵持，被害人有咬被告左上臂之舉，被告轉動右手欲掙脫被害人緊握之左手，2人繼續推擠、僵持。 ③時間軸00：02：00（0000-00-00.04：10：00）至00：02：12（0000-00-00.04：10：13） 　被告往監視器畫面中間上方之廣告立牌處跌去，被害人亦跌坐在被告左後方處而左腿向前伸直，嗣被告滑落坐在被害人左腿內側，被告右手持刀柄、被害人左手握在刀背上、被告左手則壓在被害人左手上，該把菜刀之刀尖及前刀鋒（刀刃）處抵向地面，隨後被告移動其左手至刀背前方再將左手壓在地上，此時刀跟在被害人左腿膝蓋外側附近。 ④時間軸00：02：14（0000-00-00.04：10：14）被告身體施力略往左後倒壓在被害人身上，被害人因此略往後仰。 ⑤時間軸00：02：16（0000-00-00.04：10：16）至00：02：31（0000-00-00.04：10：31） 　被告以右手將刀鋒（刀刃）抵在被害人膝蓋上方之左大腿處，並以左手握住刀背前方，略前後移動後再往下壓，可見被害人該處持續滲出血液。其間證人見狀左手持掃把柄向前敲打被告之右上臂1下。 ⑥時間軸00：02：31（0000-00-00.04：10：31）菜刀離開被害人左大腿。 ⑦時間軸00：02：33（0000-00-00.04：10：33）至00：03：11（0000-00-00.04：11：11） 　被告再次將刀鋒（刀刃）抵向被害人膝蓋上方之左大腿處，隨後刀尖抵向地面、刀鋒（刀刃）則持續抵在被害人左大腿近膝蓋處外側。 ⑧時間軸00：03：01（0000-00-00.04：11：01）至00：03：12（0000-00-00.04：11：12） 　證人走近被告及被害人2人，持掃把柄拍打被告之右手、刀背處數次。 ⑨時間軸00：03：12（0000-00-00.04：11：12）至00：03：16（0000-00-00.04：11：16） 　被告左手撐在地面，菜刀離開被害人之左大腿外側處，刀尖抵向地面，其間證人持續拿掃把柄拍打刀背處及被告右手數次。 ⑩時間軸00：03：16（0000-00-00.04：11：16）至00：03：28（0000-00-00.04：11：28） 　被害人略曲起左膝，此時刀鋒（刀刃）抵在被害人左小腿外側，被告將左手握住刀背前方，證人將掃把柄前端伸向刀柄附近試圖阻擋，嗣被告將抵住被害人左小腿外側、後側之菜刀前後移動，可見被害人該處褲子破損。 ⑪時間軸00：03：29（0000-00-00.04：11：29）至00：03：42（0000-00-00.04：11：42） 　證人持掃把柄抵在刀鋒（刀刃）前，試圖將菜刀往外撥開。 ⑫時間軸00：03：42（0000-00-00.04：11：42）至00：04：06（0000-00-00.04：12：06） 　被告略往左側傾倒，左手跨過被害人左大腿撐在地面上，被害人上半身則在被告後方，證人試圖以掃把柄敲打菜刀，旋被告往左側倒去，被害人則倒臥在被告後方面對被告，證人見狀持掃把柄拍打被告右大腿2 下，此時菜刀在被告前側，被害人左手伸至前側握著菜刀、被告右手亦握著刀柄、被害人右手則抓著被告右前臂，證人再持掃把柄敲打被告右大腿2下，並欲撥開菜刀。 ⑬時間軸00：04：05（0000-00-00.04：12：06）至00：04：41（0000-00-00.04：12：41） 　被告右手鬆開刀柄，被害人以右手阻擋被告之右手，證人持掃把柄拍打刀面後放下掃把以雙手將菜刀拿走，嗣被告坐起身，被害人亦同，被告再站起來從監視器畫面中間上方走離監視器畫面，被害人則持續坐在地上，可見被害人左大腿及左腹部衣褲處沾染大片血跡。